【裁判字號】    98,勞上易,67
【裁判日期】    981020
【裁判案由】    給付資遣費
【裁判全文】
臺灣高等法院民事判決                98年度勞上易字第67號
上  訴  人  文強國際企業股份有限公司
法定代理人  乙○○
訴訟代理人  柯清貴律師
複  代理人  賴俊榮律師
被  上訴人  丙○○
訴訟代理人  邱昱宇律師
複  代理人  黃育勳律師
上列當事人間請求給付資遣費事件，上訴人對於中華民國98年4
月30日臺灣板橋地方法院97年度勞訴字第93號第一審判決提起上
訴，本院於民國98年10月6日言詞辯論終結，判決如下：
    主  文
原判決關於命上訴人給付部分，及該部分假執行之宣告，暨除確
定部分外訴訟費用之裁判均廢棄。
前開廢棄部分，被上訴人在第一審之訴及假執行之聲請均駁回。
第一審（除確定部分外），及第二審訴訟費用由被上訴人負擔。
    事實及理由
一、被上訴人主張：
（一）被上訴人於民國（下同）84年6月1日進入訴外人利苔股份
      有限公司（下簡稱利苔公司）任職，復於87年11月30日轉
      至上訴人公司，擔任副理乙職，利苔公司與上訴人為關係
      企業，被上訴人轉入上訴人公司任職時，其年資累積由留
      用之上訴人公司承認並合併計算。詎上訴人於97年4月5日
      發放3月份薪資時即出現積欠薪資之情形，惟上訴人僅以
      召開會議之方式向員工發佈將遲延發放薪資之事，而非以
      此徵詢員工是否同意，嗣後於同年5月5日仍未補齊，仍積
      欠被上訴人1個月薪資；對此，被上訴人曾於同年5月7日
      與上訴人負責人乙○○協商，請其撥付積欠薪資，惟協商
      不成，被上訴人即於同年月13日依勞動基準法第14條第1
      項第5款規定終止與上訴人間之勞動契約，並請求給付積
      欠之薪資與資遣費，經上訴人於同年月14日收受，嗣上訴
      人方於同年6月12日匯款給付積欠之4月份及5月份薪資。
      被上訴人已於97年5月14日與上訴人終止勞動契約，計被
      上訴人自84年6月1日起至94年6月30日止適用舊制年資10
      年3個月又29日，基數為十又十二分之四，自94年7月1日
      起至97年5月17日止適用新制年資為2年9個月又16日，基
      數為一又十二分之五，被上訴人每月平均工資為新臺幣（
      下同）45,000元，此為兩造於原審之不爭執事項，上訴人
      應不得再對此為爭執，是爰依勞動基準法第14條第4項準
      用同法第17條規定、勞工退休金條例第12條規定，請求上
      訴人給付資遣費528,750元。
（二）被上訴人於原審聲明：1.上訴人應給付被上訴人528,750
      元，及自起訴狀繕本送達翌日起至清償日止，按年息5%計
      算之利息；2.願供擔保請准宣告假執行。原審為上訴人應
      給付被上訴人528,750元及自97年7月3日起算之法定遲延
      利息之被上訴人部分勝訴判決，並依兩造之聲請，供擔保
      為准、免假執行之宣告。上訴人不服，提起上訴（被上訴
      人敗訴部分，未據其上訴，已告確定），上訴人於本院答
      辯聲明為：上訴駁回。
二、上訴人則以下列辯詞資為抗辯：
（一）被上訴人既於97年5月12日辦理工作交接，且上訴人亦配
      合辦理，足證兩造間於97年5月12日即已有終止勞動契約
      之合意，否則，如被上訴人並無終止兩造間勞動契約之意
      思時，何以被上訴人於97年5月12日辨理工作交接？此證
      明兩造間於97年5月12日即已有終止勞動契約之合意，並
      於是日辦理工作交接完畢，基此，兩造間既已於97年5月
      12日合意終止勞動契約，則被上訴人再於97年5月13日再
      發函對上訴人為終止契約之意思表示，洵非有據，原審判
      決未注意即此，逕為不利於上訴人之認定，自難維持。
（二）被上訴人於84年6月1日至87年11月29日期間，受雇於訴外
      人利苔公司，自87年11月30日起，始受雇於上訴人，此為
      兩造均不爭執之事實。而利苔公司所營事業依其資料查詢
      表可知，其所營事業應屬批發零售業，而批發零售業於87
      年12月31日起，始有勞動基準法之適用，基此，原審竟認
      定被上訴人之年資應自84年6月1日起算，實有違勞動基準
      法第84條之2之規定。
（三）被上訴人主張其每月平均工資為45,OOO元，卻未舉證證明
      其所受領之薪資均符合勞動基準法第2條第3款所定之「經
      常性給與」要件 (即工資之要件)，基此，被上訴人自應
      就其離職前六個月所受領之「經常性給與」金額為何，盡
      舉證之責，以實其說，原審判決未注意即此，逕以被上訴
      人之主張為據，認定其平均工資為每月45,000元，自非妥
      適。
（四）於本院上訴聲明為：1.原判決不利上訴人之部分廢棄；2.
      上開廢棄部分，被上訴人在原審之訴及假執行之聲請均駁
      回。
三、兩造不爭執事項：(見本院98年8月26日準備程序筆錄)
（一）被上訴人於84年6月1日進入利苔公司任職，利苔公司與上
      訴人為關係企業。被上訴人自87年11月30日起轉入上訴人
      公司任職，至97年5月12日離職完成工作交接。被上訴人
      每月平均工資為45,000元，薪資係於次月5日發放。
（二）上訴人於97年3月、4月份確有薪水遲發之情事。嗣上訴人
      於97年6月12日發放被上訴人4月份及5月份薪資。
（三）被上訴人於97年5月13日寄發存證信函予上訴人，內容表
      示被上訴人依勞動基準法第14條第1項第5款規定終止與上
      訴人間之勞動契約，經上訴人於同年月14日收受。
四、兩造爭執事項：
（一）兩造間勞動契約，係由被上訴人依勞動基準法第14條第1
      項第5款規定予以終止，抑或係兩造合意終止？
（二）被上訴人請求上訴人給付資遣費有無理由？若有理由，得
      請求金額應為若干？
五、得心證之理由：
（一）被上訴人主張其於97年5月13日依勞動基準法第14條第1項
      第5款規定終止與上訴人間之勞動契約等情，固據其提出
      存證信函為證（見原審卷第7頁），惟上訴人辯稱兩造間
      之勞動契約業於97年5月12日合意終止等語。經查被上訴
      人係於97年5月12日辦理工作交接之事實，為兩造所不爭
      執，已如前述，且查證人即在上訴人公司擔任採購職務之
      甲○○於本院98年8月5日準備程序中證稱：「（本院問：
      被上訴人於97.5.12日有辦理工作交接？為何辦理交接？
      ）有。因她要離職，97.5.12日被上訴人拿工作交接清單
      給我，當天就交接完畢，是被上訴人說要離職，我老闆就
      說要將工作交給我，是被上訴人向老闆說要離職，老闆叫
      我去，說請被上訴人將工作交給我，當時被上訴人也在場
      ，我請被上訴人列清單給我。．．．（本院問：被上訴人
      是否於97.5.12日將個人物品搬離公司？）是。她12日以
      後就沒在出現。（上訴人訴訟代理人問：當天交接有清單
      否？）有，庭呈影本清單。（上訴人訴訟代理人問：當天
      交接是否如交接清單的日期？）是。5月12日。（上訴人
      訴訟代理人問：5月12日被上訴人是上午或下午，被上訴
      人交接後是否有再到公司否？）交接一整天到下班時，之
      後她就沒再來公司。．．．」等語（見本院卷第55頁背面
      、第56頁），並據其提出工作交接單、庫存盤點差異表為
      憑（見本院卷第61、62頁），而查上開工作交接單，業經
      被上訴人簽認無誤，庫存盤點差異表亦詳列各庫存商品之
      編號、市價、差異數、差異原因說明等，依常情判斷，會
      辦理工作交接，並仔細清點所掌管物品之受僱者，在交接
      前應已有表示辭意，否則上訴人在不知被上訴人是否確定
      辭職情況下，何以無故配合工作交接，被上訴人並將個人
      物品搬離？是證人甲○○雖為上訴人之員工，惟其所證內
      容，符合常情，應認為實在，是被上訴人在97年5月12日
      已為辭職之表示，上訴人配合辦理交接事宜，收受工作交
      接單，即表示同意被上訴人之辭職，應認兩造早於97年5
      月12日即合意終止勞動契約。
（二）雖被上訴人主張伊依勞動基準法第14條第1項第5款規定，
      終止勞動契約，同時為避免影響上訴人公司後續作業，乃
      造具交接清冊云云，惟查證人甲○○於本院上開準備期日
      中亦稱：「（被上訴人訴訟代理人問：被上訴人辦理工作
      交接有無不主張資遣費之表示？）他沒告訴我。」等語（
      見本院卷第56頁），是以被上訴人主張在交接時，依勞動
      基準法第14條第1項第5款規定終止勞動契約一節，除未舉
      證以實其說外，依證人甲○○上開證詞，益證被上訴人此
      部分主張，並不足採。又查觀之上開工作交接單內容，可
      知造具上開工作交接單為丙○○，被上訴人係在交接後簽
      名而已，顯見並非被上訴人為怕影響公司作業而預先主動
      造具交接清單，且若非上訴人已知被上訴人有辭職表示，
      亦不可能無故配合辦理交接事宜，收受其工作交接單，亦
      如前述，是被上訴人上開主張，實有違常理，應不可採。
      另被上訴人主張在97年5月13日前未簽具任何離職申請書
      ，並非提出離職申請云云，惟終止勞動契約，並不以書面
      為要件，依前所述，已足認兩造已於97年5月12日合意終
      止勞動契約，被上訴人此部分主張，亦不足採。
（三）按勞工依據勞動基準法第16、17條規定，請求預告期間之
      工資及資遣費，係以僱主終止契約為前提，倘係合意終止
      契約者，則不得請求；又合意終止契約者，僱主並無遵守
      預告期間之義務，勞工於無同法第14條第1項各款情形而
      單方片面表示終止契約，或合意終止契約但無支付資遣費
      協定之情形，勞工亦無請求資遣費之權利。經查兩造已於
      97年5月12日合意終止勞動契約，則被上訴人再於97年5月
      13日表示終止勞動契約，即不發生效力，揆諸前開說明，
      在被上訴人未舉證證明另有支付資遣費協定情形下，被上
      訴人請求上訴人給付資遣費，即無理由。
（四）綜上所述，被上訴人依勞動基準法第14條第1項第5款規定
      ，不經預告終止勞動契約，並依勞動基準法第14條第4項
      規定準用同法第17條規定、勞工退休金條例第12條規定，
      請求上訴人給付資遣費528,750元，及自起訴狀繕本送達
      翌日起至清償日止，按年息5%計算之利息部分，為無理由
      ，不應准許，其就該部分所為假執行之聲請亦失所附麗，
      應併予駁回。原審就此部分判命上訴人給付（原審判決被
      上訴人敗訴部分，未據上訴，已告確定），並依兩造之聲
      請，為准、免為假執行之宣告，尚有未洽。上訴意旨指摘
      原判決此部分不當，求予廢棄改判，為有理由。爰由本院
      將原判決此部分予以廢棄改判，如主文第2項所示。
（五）本件事證已臻明確，兩造其餘之攻擊或防禦方法及證據，
      經本院斟酌後，認為不足以影響本判決之結果，自無逐一
      詳予論駁之必要，併此敘明。
六、據上論結，本件上訴為有理由，依民事訴訟法第450條、第7
    8條，判決如主文。
中    華    民    國    98    年    10    月    20    日
                    勞工法庭
                        審判長法  官  李錦美
                              法  官  陳博享
                              法  官  黃雯惠
正本係照原本作成。
不得上訴。
中    華    民    國    98    年    10    月    21    日
                              書記官  秦慧榮


司法院資訊處製作；財團法人民間司法改革基金會備份。
